臺灣桃園地方法院刑事交通事件裁定　　 95年度交聲字第463號
原處分機關　交通部公路總局新竹區監理所桃園監理站
異　議　人
即受處分人　甲○○
上列異議人因違反道路交通管理處罰條例案件，不服原處分機關
交通部公路總局新竹區監理所桃園監理站民國95年8 月15日所為
之處分（原處分案號：桃監裁罰字第裁52-E00000000號），聲明
異議，本院裁定如下：
    主  文
原處分撤銷。
甲○○不罰。
    理  由
一、原處分意旨略以：異議人即受處分人甲○○於民國95年2 月
    13日下午3 時40分許，駕駛車牌號碼1639—KV號自小客車，
    行經新竹市○○○路、光復路口，不依標誌標線指示行駛之
    違規情事，依道路交通管理處罰條例第48條第1 項第2 款之
    規定，裁處異議人罰鍰新臺幣（下同）1800元，並記違規點
    數1 點等語。
二、異議意旨略以：伊未曾駕駛駕駛車牌號碼1639—KV號自小客
    車，也未曾行經違規地點，違規單上之簽名非伊所為，伊於
    94年12月23日曾遺失證件，或係因此遭人冒名等語。
三、經查，證人即舉發本件違規事件之警員鍾友仁於本院訊問時
    證稱：95年2 月間伊任職於新竹市第二分局警備隊，95年2
    月13日伊在在新竹市○○○路與光復路口執行取締違規迴轉
    勤務。於當日下午3 時40分時許，伊在該處發現車牌號碼16
    39─KV號自小客車違規迴轉，伊便吹哨攔停，該車便停下來
    ，伊示意駕駛人搖下車窗，告知其違規事實，請違規人出示
    證件，當時違規人有交付行照予伊查驗，但伊忘記違規人有
    無出示駕照。通常若違規人無法同時出示駕照、行照，伊會
    以無線電向公路電子閘門查詢車籍，再詢問違規者之身分證
    字號，以確定違規者是否有適當駕照，若查詢後違規者無適
    當的駕照，伊會告發。本件並未舉發違規者無照駕駛，即表
    示經伊查詢後，違規者有駕照。伊無法確定違規者之真實身
    份，但伊會要求違規陳述自己之身分證字號、出生年月日及
    登記之車籍地址，若違規人能說出上開資料，伊便認為違規
    人應是該人無誤。伊不記得本件之異議人是否即為當時之違
    規人，伊亦無舉發當時之照片。伊只記得違規人與車主係不
    同人等語（見本院95年10月20日訊問筆錄）。依證人鍾有仁
    前開所述，並無法證明本案異議人即為違規者。再本案違規
    車輛即車牌號碼1639─KV號自小客車車主為乙○一節，有車
    籍資料1 份在卷可按。然證人乙○於本院訊問時證稱：伊並
    非車牌號碼1639─KV號自小客車之車主。伊於93年5 月10日
    遺失身份證，曾至龜山戶政事務所聲請補發。然於95年6 月
    14日，伊接到前開車輛之違規罰單，伊向監理站查詢，才發
    現前開車輛登記在伊名下，伊向監理站人員表示並非該車車
    主，監理站人員建議伊註銷牌照，伊便向臺北監理站註銷牌
    照。伊未曾居住在違規單上所載車主地址「臺北縣林口鄉○
    ○○路○ 段22號12樓」，伊亦不認識異議人甲○○等語（見
    本院95年11月27日訊問筆錄）。依卷附之車籍資料，該車牌
    號碼1639─KV號自小客車為94年9 月出廠之國瑞廠牌，1497
    CC之車輛，於證人乙○前開證述時，尚屬出廠1 年餘之新車
    ，其價值應有數十萬元，衡諸常情，苟非確未購買該車，絕
    無可能否認自身為前開車輛之車主而放棄該車所有權，故證
    人乙○明確證述其並非本案違規車輛車牌號碼1639─KV號自
    小客車之車主一節，堪信為真。則本案違規車輛顯為他人冒
    乙○之名所購，於此情形下，駕駛前開車輛之人為免暴露自
    身犯行，當無可能於遭警取締時如實申告自身姓名及年籍資
    料，故當日駕駛前開車輛違規之人是否為舉發單上所載之「
    甲○○」即非無疑。再異議人甲○○確於94年12月23日因其
    所有之汽機車駕照及8P─2557號自小車行照等證件遭竊而前
    往警局報案一節，有桃園縣政府警察局中壢分局95年11月3
    日中警分刑字第0957037920號函所檢附之調查筆錄、受理各
    類案件記錄表、受理刑事案件報案三聯單各1 份在卷可參。
    由前開資料觀之，異議人早在本案違規情事發生約3 個月前
    ，即已向警申告其前開證件遺失，故異議人所稱其駕照、行
    照遭竊一節，即非無據。則異議人之證件業已遭竊，非無可
    能遭不法人士盜用。末查，本件舉發違反道路交通管理事件
    通知單上收受通知聯者簽章欄上違規駕駛人之簽名與異議人
    在本院95年10月20日、同年11月27日訊問筆錄上之簽名，以
    肉眼觀之即有明顯不同，亦難認前開通知單上簽名係本案異
    議人所為。綜上各節，並無證據可認本案違規駕駛人即為異
    議人，原處分機關不查，貿然認定異議人係本件違規駕駛人
    ，而對異議人裁處罰鍰，依上說明，即有違誤。
四、按交通法庭認為聲明異議有理由時，應以裁定將原處分經聲
    明異議之部分撤銷，道路交通案件處理辦法第20條定有明文
    。經查，本件實際之違規駕駛人另有其人，異議人應係遭人
    冒名等情，已如前述，原處分機關遽行對異議人裁處罰鍰，
    自有違誤，依上說明，應由本院將原處分撤銷，並另為裁定
    。綜上，本件異議為有理由，爰裁定如主文。
據上論斷，應依道路交通案件處理辦法第20條，裁定如主文。
中　　華　　民　　國　　96　年　　7　　月　　20　　日
                            交通法庭  法　官  何燕蓉
以上正本證明與原本無異。
如不服本裁定，應於裁定送達後5 日內向本院提出抗告狀。
　　　　　　　　　　　　　        　　書記官　許弘樺
中　　華　　民　　國　　96　　年　　7 　　月　　25　　日
